臺灣臺中地方法院簡易民事判決
111年度中簡字第1434號
原      告  張雪會  
被      告  宮城吳兆安即吳兆安




上列當事人間請求遷讓房屋等事件，本院於民國111年7月14日言
詞辯論終結，判決如下：
    主      文
被告應自門牌號碼為臺中市○○區○○路0段00號3樓編號36號房間遷
出，並將附件所示之物品返還予原告。
被告應給付原告新臺幣30,700元，及自民國111年6月3日起至清
償日止，按年息百分之5計算之利息；並自民國111年3月10日起
至遷讓返還前項房屋止，按月給付原告新臺幣6,000元。
原告其餘之訴駁回。
訴訟費用由被告負擔。
本判決原告勝訴部分得假執行。
    事實及理由
壹、程序方面：
一、按訴狀送達後，原告不得將原訴變更或追加他訴，但擴張或
    縮減應受判決事項之聲明者，不在此限，民事訴訟法第255
    條第1項第3款定有明文。本件原告於起訴時，原聲明第二項
    後段係請求：「被告應自民國111年3月1日起至遷讓房屋之
    日止，按月給付原告新臺幣（下同）6,100元及自各期給付
    日之翌日起至清償日止，按週年利率5%計算之利息。」，嗣
    於111年6月14日當庭將該部分之聲明更正為：「被告應自11
    1年3月1日起至遷讓房屋之日止，按月給付原告6,000元。」
    （見本院卷第98頁），核其性質應係減縮應受判決事項之聲
    明，依前開規定，自屬適法。
二、被告經合法通知，未於言詞辯論期日到場，核無民事訴訟法
    第386條所列各款情形，爰依原告之聲請，由其一造辯論而
    為判決
貳、實體方面：
一、原告主張：
　　原告於110年6月28日將所有門牌號碼為臺中市○○區○○路0段0
    0號3樓編號36號房間（下稱系爭房屋）出租予被告，並與被
    告簽訂房屋租賃契約書（下稱系爭租約），約定租期自110
    年7月1日起至111年6月30日止，每月租金為6,000元，押金
    為12,000元，水費每月100元及電費均由被告負擔。詎被告
    僅交付110年7月份之1個月租金6,000元及押金12,000元，其
    餘各期之房租均未支付，迄111年2月止，被告經扣除押金12
    ,000元後，尚有5個月租金共計30,000元（6,000×5＝30,000
    ），及自110年8月起至111年2月止，每月100元水費共計700
    元（100×7＝700）未繳付，被告未繳付之金額即為30,700元
    （30,000+700＝30,700）。惟因被告遷移不明，原告通知被
    告限期給付租金及水電費、如未給付則終止契約之通知無法
    送達，故原告乃向本院申請就前開通知函為公示送達，經本
    院於111年2月15日裁定公示送達在案，而因該送達公告最後
    登載日為111年2月17日（見本院111年度司聲字第191號卷第
    31頁），是應至111年3月9日始生送達之效力，系爭租約於1
    11年3月9日提前終止，被告應自系爭房屋遷出，並連同附件
    所示之物品返還予原告；且應給付原告30,700元，及自起訴
    狀繕本送達翌日起至清償日止，按週年利率百分之5計算之
    利息；既自系爭租約終止後之111年3月起，至遷讓返還系爭
    房屋止，按月給付無權占有系爭房屋相當租金之不當得利6,
    000元等語。並聲明：㈠被告應自系爭房屋遷出，並連同附件
    所示之物品返還予原告。㈡被告應給付原告30,700元，及自
    起訴狀繕本送達翌日起至清償日止，按週年利率百分之5計
    算之利息；並自111年3月起至遷讓返還前項房屋止，按月給
    付原告6,000元。㈢願供擔保，請准宣告假執行。㈣訴訟費用
    由被告負擔。
二、被告經合法通知，未於言詞辯論期日到場，亦未提出任何書
    狀為答辯及陳述。
三、得心證之理由：
　㈠按租賃定有期限者，其租賃關係，於期限屆滿時消滅；承租
    人於租賃關係終止後，應返還租賃物，民法第450條第1項、
    第455條前段分別定有明文。次按承租人租金支付有遲延者
    ，出租人得定相當期限，催告承租人支付租金，如承租人於
    其期限內不為支付，出租人得終止租約；租賃物為房屋者，
    遲付租金之總額非達2個月之租額，不得依前項之規定終止
    契約；承租人於租賃關係終止後，應返還租賃物，民法第44
    0條第1項、第2項前段、第455條分別載有明文。查原告主張
    上開事實，業據其提出系爭房屋平面圖、設備清單、設備照
    片、系爭租約、存證信函、本院111年度司聲字第191號裁定
    、繳費收據等件影本為證（見本院卷第19-39頁），核屬相
    符；並經本院調取本院111年度司聲字第191號卷宗核閱屬實
    ，而被告已於相當時期受合法通知，未於言詞辯論期日到場
    ，亦未提出準備書狀爭執，堪信原告主張之事實為真正。
　㈡本件兩造就系爭房屋簽訂系爭租約，被告欠繳110年8月至111
    年2月租金共計42,000元（6,000×7＝42,000），經扣除押金1
    2,000元後，尚積欠租金30,000元（42,000-12,000＝30,000
    ），遲付租金之總額已達2個月之租額，由於被告遷徙不明
    ，原告通知被告限期給付租金及水電費、如未給付則終止契
    約之通知無法送達，故原告乃向本院申請就前開通知函為公
    示送達，經本院於111年2月15日裁定公示送達在案，有本院
    111年度司聲字第191號裁定在卷可憑（見本院卷第33頁），
    而因該送達公告最後登載日為111年2月17日（見本院111年
    度司聲字第191號卷第31頁），是應至111年3月9日始生合法
    送達之效力，系爭租約於111年3月9日提前終止。系爭租約
    終止後，被告依法應返還系爭房屋及如附件所示之物品予原
    告無訛。又依據系爭租約第4條之約定，被告應負擔每月之
    水費100元（見本院卷第27頁），而被告自110年8月起至111
    年2月止，尚積欠每月100元水費共計700元（100×7＝700），
    被告當一併繳付之。是承上所述，原告依據系爭租約之法律
    關係，請求被告給付原告30,700元（30,000元+700＝30,700
    ），即屬有據，當予准許。
　㈢再按無法律上之原因而受利益，致他人受損害者，應返還其
    利益；雖有法律上之原因，而其後已不存在者，亦同，民法
    第179條載有明文。無權占有他人房屋，可能獲得相當於租
    金之利益，為社會通常之觀念（最高法院61年臺上字第1695
    號判例意旨參照）。經查，依上所述，系爭租約已於111年3
    月9日提前終止，此後被告乃無合法使用系爭房屋之權源，
    其繼續使用系爭房屋即屬無權占有，被告受有利益致原告受
    有損害，應堪認定。原告雖表示被告現在實際並未居住在系
    爭房屋內（見本院卷第98頁），然因被告之物品尚未搬離系
    爭房屋，仍屬系爭租約終止後、繼續無權占有使用系爭房屋
    之情形，是其所獲得之相當於租金之不當得利，猶應返還原
    告。本院酌以系爭租約第3條是約定每月29日前給付租金6,0
    00元（見本院卷第27頁），而系爭租約係於111年3月9日終
    止，已於前述，是被告自系爭租約終止翌日即111年3月10日
    起、至遷讓返還系爭房屋之日止，仍應按月給付相當於每月
    租金6,000元之不當得利予原告，原告請求被告自111年3月1
    日起至遷讓返還系爭房屋止，按月給付6,000元，就111年3
    月1日至111年3月8日之部分要無理由，其餘均屬有理，應予
    准許。
　㈣末按給付有確定期限者，債務人自期限屆滿時起，負遲延責
    任；給付無確定期限者，債務人於債權人得請求給付時，經
    其催告而未為給付，自受催告時起，負遲延責任；其經債權
    人起訴而送達訴狀，或依督促程式送達支付命令，或為其他
    相類之行為者，與催告有同一之效力，民法第229條第1項、
    第2項定有明文。又遲延之債務，以支付金錢為標的者，債
    權人得請求依法定利率計算之遲延利息；但約定利率較高者
    ，仍從其約定利率；應付利息之債務，其利率未經約定，亦
    無法律可據者，週年利率為百分之5，民法第233條第1項、
    第203條亦有明定。本件原告對被告之租金、水電費給付債
    權，雖有給付之期限（見本院卷第27頁），然未約定遲延時
    之利息利率，是原告既提起本件訴訟，主張被告自起訴狀繕
    本送達之翌日即111年6月3日起（見本院卷第61、63頁）至
    清償日止，併按法定利率週年利率5%給付遲延利息，並未逾
    越得請求之範圍，核無不合。
四、綜上所述，原告依據租賃契約、不當得利等法律關係，請求
    被告遷讓返還系爭房屋，並連同附件所示之物品返還予原告
    ；另請求被告給付原告30,700元，及自111年6月3日起至清
    償日止，按年息百分之5計算之利息；並自111年3月10日起
    至遷讓返還系爭房屋止，按月給付原告6,000元，均有理由
    ，均應予准許。
五、本判決原告勝訴部分係依民事訴訟法第427條第2項第1款規
    定適用簡易訴訟程序所為被告敗訴之判決，依同法第389條
    第1項第3款規定，應依職權宣告假執行。原告雖陳明請准宣
    告假執行，不過係促使本院發動職權為假執行之宣告，本院
    就原告此部分聲請無庸為准駁之諭知。
六、訴訟費用負擔之依據：民事訴訟法第79條。　
中　　華　　民　　國　　111 　年　　7 　　月　　28　　日
                  臺灣臺中地方法院臺中簡易庭
                                  法　官　林秉暉
以上為正本係照原本作成。
如不服本判決，應於送達後20日內，向本院提出上訴狀並表明上
訴理由，如於本判決宣示後送達前提起上訴者，應於判決送達後
20日內補提上訴理由書（須附繕本）。如委任律師提起上訴者，
應一併繳納上訴審裁判費。
中　　華　　民　　國　　111 　年　　7 　　月　　28　　日
                                  書記官  王志伃